臺灣高等法院刑事裁定　　　　　　　　 96年度抗字第1384號
抗　告　人　台灣宜蘭地方法院檢察署檢察官
受　刑　人　甲○○
上列抗告人因聲請撤銷緩刑案件，不服台灣宜蘭地方法院中華民
國九十六年十月三十日裁定（九十六年度撤緩字第二九號），提
起抗告，本院裁定如下：
    主  文
抗告駁回。
    理  由
一、原裁定意旨略以：
  (一)聲請意旨略謂：受刑人甲○○前因違反槍砲彈藥刀械管制條
    例等案件，經判處有期徒刑二年，緩刑五年，於民國九十五
    年十月二十三日確定，竟於緩刑期間內即九十六年五月十五
    日更犯公共危險罪，經判處拘役三十日確定，爰以其有刑法
    「第七十五條第一項第二款」情形，聲請撤銷上揭緩刑宣告
    云云。
  (二)查受刑人受有上揭之刑確定在案，復於緩刑期間內即九十六
    年五月十五日，又故意犯服用酒類，不能安全駕駛動力交通
    工具而駕駛罪，經判處拘役三十日確定，有被告前案紀錄表
    在卷可參，確具有刑法「第七十五條之一第一項第二款」之
    得撤銷緩刑事由。惟審酌受刑人係原住民，生活狀況、經濟
    能力及智識程度均不高，先前因族群傳統之狩獵習慣，致違
    法持有具殺傷力之土造長槍，又所犯加重竊盜罪行，實肇因
    於家境清苦，飢寒而起盜心，素行尚非惡劣，手段亦難稱兇
    殘，此所以宣告緩刑之理由所在；嗣雖再犯酒醉駕駛之公共
    危險罪，並經判處拘役三十天，然醉態駕駛與非法持有槍械
    、加重竊盜等罪，係截然不同之犯罪型態，行為評價無法一
    概而論，不宜逕認原緩刑宣告已難收其效。況受刑人後犯之
    醉態駕駛罪，其呼氣酒精濃度為每公升0.37毫克，此有九十
    六年度羅交簡字第一九一號判決在卷可稽，相較於司法實務
    多以呼氣酒精濃度達每公升0.55毫克，作為認定不能安全駕
    駛之標準者，被告之犯罪情節，顯較輕微、惡性非重。爰併
    審酌其乃原住民，平日常有飲酒之族群習慣，犯罪認知相對
    薄弱，本次酒駕亦尚未釀成嚴重禍端，因認所受上揭緩刑宣
    告，尚難謂已難收其效，尤以前後犯罪時間，已相隔約有一
    年半之久，亦難遽指其未見悔悟。此外，檢察官之聲請書中
    ，未載明何以認定為原宣告之緩刑，已難收預期效果，而有
    執行刑罰必要之理由，是本件聲請尚乏依據，應予駁回等語
    。
二、抗告意旨略以：按刑法第七十五條之一第一項第二款，係採
    裁量撤銷主義，雖賦予法院撤銷與否之權限，但依其修正之
    立法理由可知，應採「原則撤銷」、「例外不撤銷」之嚴格
    審核標準，亦即不撤銷緩刑，乃屬特殊例外情形，其實質要
    件為：足認原宣告之緩刑，難收預期效果，而有執行刑罰之
    必要，此要與「所犯之罪名與侵犯之法益是否不同」、或「
    受刑人係原住民」並無關連，尤以原住民之飲酒習慣，實不
    宜做為豁免刑罰之緣由，原審罔顧被告前犯持有土造長槍、
    連續竊盜，後犯中午喝酒，酒後不能安全駕駛，造成公共危
    險之情節，足認有未能澈底悔悟之表徵，遽行駁回撤銷緩刑
    之聲請，自非允恰。請將原裁定撤銷，更為適當裁定云云。
三、本院查：
  (一)刑法於九十四年二月二日修正公布，並於九十五年七月一日
    施行。次按刑法施行法第六條之一規定：「於中華民國九十
    四年一月七日刑法修正施行前，受緩刑之宣告，九十四年一
    月七日修正刑法施行後，仍在緩刑期內者，適用九十四年一
    月七日修正施行之刑法第七十五條、第七十五條之一及第七
    十六條規定。」依卷附原審九十五年度訴字第一百五十四號
    判決所載，本件係依舊法宣告緩刑，迄新法施行仍在緩刑期
    內，是依上開規定，本件即有修正後刑法之適用。復按本件
    之情形，並不符合修正刑法第七十五條第一項第二款所定「
    緩刑前因故意犯他罪，而在緩刑期內受不得易科罰金之有期
    徒刑以上刑之宣告確定者」之要件。其符合該法定要件者，
    法院即「應」撤銷原緩刑宣告，無裁量之餘地，固無疑義。
    檢察官未予細察，以不合於該法定要件之情形，援為本件聲
    請撤銷緩刑之依據，已經原裁定委婉指明，檢察官置原裁定
    已明白論斷之事項於不顧，猶以其合於同法第七十五條之一
    第一項第二款「得」撤銷緩刑宣告之情形，資為抗告理由，
    自當就該「得」撤銷緩刑宣告之情，予以審酌，核先敘明。
  (二)次按緩刑期間內受緩刑之宣告，足認原宣告之緩刑難收其預
    期效果，而有執行刑罰之必要者，得撤銷其宣告。乃賦予法
    院裁量撤銷與否之權限，使受刑人不致因輕微犯罪，而斷絕
    其悔改自新之機會，甚而造成其原有之人際關係、家庭及社
    會、經濟生活中斷，此不僅無助於更生，反有害於受刑人之
    再社會化，是法院對於裁量撤銷緩刑之審酌，尤應嚴格、謹
    慎。又因其係屬法院之裁量權，則此項自由裁量職權之行使
    ，倘係在法定範圍之內，而無客觀、明顯之違法或濫權不當
    之情形，即不容當事人任憑主觀、恣意指摘，執為抗告之適
    法理由。
  (三)經查：本件相關二案，非但犯罪型態、原因、侵害法益及社
    會危害程度殊異，且後案經法院斟酌情節後，亦僅宣告拘役
    三十日之輕刑，顯見受刑人後案之犯罪情節尚非重大，原審
    衡諸上揭考量因素，認為不能因此遽認其前案緩刑之宣告，
    難收預期效果，而有執行刑罰之必要，已詳細說明其理由，
    經核並無違法、濫權之情形，應予維持。檢察官猶事爭執，
    提起抗告，不能認為有理由，應予駁回。
據上論結，應依刑事訴訟法第四百一十二條，裁定如主文。
中　　華　　民　　國　　96　　年　　12　　月　　18　　日
                  刑事第十九庭  審判長法　官　尤豐彥
                                      法　官　魏新國
                                      法　官　洪昌宏
以上正本證明與原本無異。
不得抗告。
                                      書記官　王韻雅
中　　華　　民　　國　　96　　年　　12　　月　　18　　日
